【裁判字號】    99,家抗,9
【裁判日期】    990819
【裁判案由】    聲明異議
【裁判全文】
臺灣高等法院臺南分院民事裁定  99年度家抗字第9號
抗  告  人  甲○○
上列抗告人因與相對人財團法人法律扶助基金會間請求確定訴訟
費用額事件，對於臺灣臺南地方法院司法事務官於中華民國99年
3月22日所為之99年度司家聲字第28號裁定聲明異議事件，對於
中華民國99年6月4日臺灣臺南地方法院所為裁定（99年度家事聲
字第7號），提起抗告，本院裁定如下：
    主  文
抗告駁回。
抗告訴訟費用新臺幣壹仟元由抗告人負擔。
    理  由
一、抗告意旨略以：依法律扶助法第35條立法理由推知，相對人
    得向對造請求之訴訟費用，係依法或裁判得為之者，則該法
    應指民事訴訟法關於訴訟費用之規定。民事訴訟法第77條之
    25規定之律師酬金為訴訟費用之一部，依其立法理由，可推
    知律師酬金要做為訴訟費用之一部，必須是上訴第三審之律
    師強制代理，或非當事人所選任，且由法院或審判長選任時
    ，律師酬金始得做為訴訟費用之一部。蓋我國民事訴訟制度
    ，並非採全面強制律師代理制度，當事人是否委任律師為訴
    訟行為，除上訴第三審有強制律師代理外，其他法律並無強
    制規定。法律扶助法第35條之規定，顯然違反憲法第7條規
    定所保障之平等原則，為此提起抗告，求為廢棄原裁定。
二、按分會就扶助事件所支出之酬金及必要費用，視為訴訟費用
    之一部。因法律扶助而由分會支出之酬金及必要費用，得向
    負擔訴訟費用之他造請求。分會得對於負擔訴訟費用之他造
    ，請求歸還其支出之酬金及必要費用。分會得據受扶助人有
    執行力之執行名義，聲請確定訴訟費用額及強制執行。分會
    依第三項規定所收取之酬金及必要費用，抵充受扶助人應分
    擔、負擔或返還之酬金及必要費用，法律扶助法第35條定有
    明文。又按法院未於訴訟費用之裁判確定其費用額者，第一
    審受訴法院於該裁判有執行力後，應依聲請以裁定確定之。
    聲請確定訴訟費用額者，應提出費用計算書、交付他造之計
    算書繕本或影本及釋明費用額之證書。依第一項確定之訴訟
    費用額，應於裁定送達之翌日起，加給按法定利率計算之利
    息，民事訴訟法第91條亦有明文規定。
三、經查：
  (一)相對人主張「其就受扶助人蘇惠琪與抗告人甲○○間離婚等
    事件給予扶助，而支出律師酬金新台幣（下同）3萬元，該
    訴訟業經原審法院以97年度婚字第374號判決蘇惠琪勝訴，
    抗告人應負擔訴訟費用確定」等語，業據其提出審查表、原
    審法院97年度婚字第374號民事判決、預付酬金領款單、結
    案酬金領款單為證（見原審卷第6至9頁）。則相對人依法律
    扶助法第35條第4項規定，聲請確定其支出之律師酬金3萬元
    為本件訴訟費用，尚非無據。
  (二)抗告人雖以上開情詞置辯。但查：
  １法律扶助法第1條載明其立法目的為「為保障人民權益，對
    於無資力，或因其他原因，無法受到法律適當保護者，提供
    必要之法律扶助，特制定本法」，及該條立法理由「法律內
    容繁雜，訴訟程序又具高度技術性，人民如因無資力或其他
    原因，未能獲得法律專業者之協助，其權利勢難受到法律適
    當之保護，無法落實憲法平等保障人民訴訟權及其他基本權
    益之精神。法律扶助之提供，即係使前揭無法受到法律適當
    保護之人民，得立於公平之基礎下，順利實施訴訟權能，維
    護其權益，以達憲法平等保障人權之目的」，顯見法律扶助
    法之制定，係為落實憲法保障人民之訴訟權，尚無違反憲法
    平等保障之原則。
  ２又法律扶助法第35條立法理由載明「扶助人既係透過基金會
    之協助而進行訴訟，則其依法或裁判得向對造請求之訴訟費
    用者，當無平白受領之理，且為簡化基金會求償之程序，爰
    參酌民事訴訟法第一百十四條之精神，就分會為提供法律扶
    助所支出之酬金及必要費用，明定視為訴訟費用之一部．．
    ．」，該條立法理由所稱之「依法或裁判」，尚非專指應依
    民事訴訟法之規定請求；且民事訴訟法就律師費用得否做為
    訴訟費用之一部雖有規定，但未明文排除其他法律就此項費
    用之特別規定，而法律扶助法與民事訴訟法同屬法律位階，
    並無民事訴訟法應優先適用之情事，抗告人以民事訴訟法第
    77條之25之規定，而抗辯「律師酬金非得做為訴訟費用」云
    云，亦無足採。
四、綜上，系爭律師酬金為訴訟費用之一部，原審法院司法事務
    官准相對人之請求，裁定抗告人應負擔之訴訟費用額確定為
    3萬元之本息，並無違誤，原審法院駁回抗告人之異議，於
    法並無不合；抗告人執上開理由指摘原裁定不當，求予廢棄
    ，為無理由，應予駁回。
五、據上論結，本件抗告為無理由，依民事訴訟法第495條之1第
    1項、第449條第1項、第95條及第78條，裁定如主文。
中    華    民    國    99    年    8     月    19    日
                  民事第四庭    審判長法  官  吳上康
                                      法  官  王金龍
                                      法  官  陳珍如
上為正本係照原本作成。
不得抗告。
中    華    民    國    99    年    8     月    19   日
                                      書記官  易慧玲

司法院資訊處製作；財團法人民間司法改革基金會備份。
